# 先处置部分股权，再收购股权形成同一控制下企业合并对比报表追溯问题

提问人：你才不对 时间：2020-11-11 10:39:00
1 、A公司 2010 年处持有权益法核算公司B 30%股权， 2010 年处置子公司10%股权（产生投资收益 100 万），剩余20%股权仍权益法核算； 2 、 2011 年自控股股东收购B公司20%股权合计持有40%股权，对B公司形成控制，构成同一控制下合并；
问题：
在追溯调整 2010 年报表期初数时，以下三种处理是否有合适的方式？
（ 1 ） 2010 年期初按照30%股权成本作为合并对价，合并B公司40%净资产，同时， 2010 年处置股权视同处置子公司部分股权；
（ 2 ）按照处置后20%股权成本作为合并对价，合并B公司40%净资产，剩余10%仍列示于长期股权投资。
（ 3 ）按照30%股权成本作为合并对价，合并50%（30%+20%净资产，则合并比例与最终股权架构不一致。
谢谢各位大神指教！！！

回答人：chenyiwei
首先要明确讨论的前提： 2010 年处置股权和 2011 年收购股权不是一揽子交易； 2010 年处置股权的对象是最终控制方控制范围之外的企业或个人；最终控制方对A、B的控制都是延续的，满足“非暂时性”标准。
在此前提下，站在最终控制方的视角，对B的股权比例先是50%，到 2010 年变为40%。所以A合并B时，合并报表层面对B的少数股权比例也是由50%变为60%。 2010 年内处置B的10%股权的事项在追溯重述后A的合并报表层面按权益性交易（在不丧失控制权前提下部分处置子公司股权）处理，将原计入投资收益的处置差额转入资本公积。
A的个别报表层面按分步交易实现同一控制下合并处理，参照长期股权投资准则（ 2014 年修订）的应用指南。